臺灣高等法院花蓮分院刑事判決　　　　 96年度上訴字第133號
上　訴　人　臺灣花蓮地方法院檢察署檢察官
上　訴　人
即　被　告　丙○○
　　　　　　　　　　　號
選任辯護人　曾泰源律師
上列上訴人因行使偽造文書案件，不服臺灣花蓮地方法院95年度
訴字第517號中華民國96年3月13日第一審判決（起訴案號：臺灣
花蓮地方法院檢察署95年度偵字第5946號），提起上訴，本院判
決如下：
    主  文
原判決撤銷。
丙○○無罪。
    理  由
一、公訴意旨略以：張榮家（業經不起訴處分確定）及被告丙○○父子為在花蓮縣吉安鄉○○○街231號興建農舍，遂將工
    程交由戊○○承攬施作，並由甲○○擔任監工，竣工後，丙○○因發現地面混凝土有裂開之情形，懷疑施工品質有瑕疵
    欲減少支付工程費用，故鑽心採樣該工程之混擬土交由慶鴻
    科技顧問公司（設花蓮縣吉安鄉○○村○○路○段262號，以
    下簡稱慶鴻公司）試驗強度，並於民國95年2月間某日取得
    顯示鑽心試體抗壓強度均合格（報告編號：0000000，收件
    、試驗及報告日期：2006/2/13）之試驗報告1份，詎被告丙○○為求減少支付工程費用，竟基於行使變造私文書之犯意
    ，將上開試驗報告影印後，變更收件、試驗、報告日期及數
    據之記載（詳細變更內容詳如原判決附表所示），使其試驗
    結果顯示為不合格，並於同年月21日，在上址，持交戊○○
    之現場監工甲○○，足以生損害於慶鴻公司及戊○○。嗣因
    丙○○與戊○○就工程尾款及瑕疵扣款事宜，一直無法順利
    達成合意，派由甲○○與丙○○至花蓮市市民代表劉曉玫服
    務處進行協商，經該處服務人員轉介至花蓮縣花蓮市調解委
    員會進行正式調解，因甲○○鑒於施工工程有未按約施作部
    分、施工工程品質欠佳及不疑上開鑽心試驗報告有假，致陷
    於錯誤，乃於95年2月22日下午2時許，在上開調解委員會與
    丙○○達成調解，同意原先請求新臺幣（下同）之53萬元尾
    款，調降為25萬元，並由張榮家當場付清，因認被告丙○○
    涉犯刑法第216、210條行使變造私文書罪嫌云云。
二、按犯罪事實應依證據認定之，無證據不得認定犯罪事實；又
    不能證明被告犯罪者，應諭知被告無罪之判決，刑事訴訟法
    第154條第2項、刑事訴訟法第301條第1項分別定有明文。又
    認定不利於被告之事實，須依積極證據，苟積極證據不足為
    不利於被告事實之認定時，即應為有利於被告之認定，更不
    必有何有利之證據（最高法院30年度上字第816號判例）；
    而所謂「積極證據足為不利於被告事實之認定」係指據為訴
    訟上證明之全盤證據資料，在客觀上已達於通常一般之人均
    不致於有所懷疑，而得確信被告確曾犯罪之程度者，若未達
    到此一程度，而有合理性懷疑之存在時，即無從為有罪之認
    定（最高法院76年度台上字第4986號判例）。公訴人認被告
    丙○○涉犯行使偽造私文書罪嫌，主要以證人戊○○、甲○○之證詞為其論據。訊據上訴人即被告丙○○矢口否認有何
    行使變造私文書及詐欺犯行，辯稱：伊確實於95年2月22日
    與甲○○成立調解，但調解中並未提到鑽心試驗報告，甲○○是因為承認施工品質不佳，才會同意被告最後只需支付25
    萬元尾款，且伊在調解前一天交付甲○○之鑽心試驗報告是
    顯示混凝土抗壓力合格之正確報告，伊並沒有將之變造為不
    合格後才交付甲○○等語。經查：
  (一)(一)證人戊○○於原審證稱：「假的試驗報告，是在53萬元
    協調好以後，我請甲○○跟被告收錢，收錢當中甲○○告訴
    我們丙○○提出檢驗報告說我們的水泥品質不好，當下我就
    問甲○○有無檢驗報告，甲○○才說被告現在給他了，我請
    甲○○傳真過來給我，甲○○表示被告要以這張報告用25萬
    元跟我們和解，當下我不同意，請甲○○去調解委員做調解
    ，而且不可以答應25萬元的調解條件，但是沒想到後來甲○○還是背著我跟對方達成和解。」等語（原審卷第38頁），
    意指在調解期日（95年2月22日）前，即知悉該變造之鑑定
    報告。然同日審理時竟又證稱：「甲○○將假的鑑定報告傳
    真給我後，才交回調解委員會。變造的鑑定報告是在2月22
    日調解當天，甲○○給我的。」等語（原審卷第39-40頁）
    ，換言之，在調解期日當日始知悉該鑑定報告。惟於本院審
    理時改稱：「假的鑑定報告是在調解後，因為沒收到錢，再
    去申請調解，3月23日調解時，才向調解委員會拿到鑑定報
    告。」等語（本院96年6月15日審判筆錄第5頁）。則證人戊○○對於何時知悉該假的鑑定報告存在？係甲○○交付亦或
    自行向調解委員會請領取得？三異其詞，其證詞之真實性，
    已啟人疑竇。
  (二)(二)證人即花蓮市調解委員會職員丁○○證稱：「被告與甲○○調解時，並未看到假的鑑定報告，是在調解後幾日，甲○○才拿該份報告給我，戊○○後來有來申請該份鑑定報告
    2次，2次都有給她。」等語（本院96年6月15日審判筆錄第4
    頁），丁○○係客觀之第三者，所為證詞較無褊袒一方之可
    能，自較為可信。則依丁○○之證詞，提出該份假鑑定報告
    給調解委員會之人係甲○○，且係在95年2月22日調解期日
    後才提出，而戊○○係事後才向調解委員會申請取得該鑑定
    報告，益證戊○○所稱：調解前或調解期日當天，就拿到該
    份鑑定報告等節，係屬虛偽。
  (三)(三)向調解委員會提出假鑑定報告之人既為甲○○，則進一
    步須審究者為該假鑑定報告是否為被告提供給甲○○？如有
    提供，係在何時提供？證人甲○○於偵查中證稱：「約在調
    解前一星期左右，我去被告家，被告拿給我的。」等語（95
    年度交查字第838號卷第38頁），於原審審理時改稱：「被
    告在調解時有拿我看，但在調解過後才拿影本給我，之前被
    告是在他家時有拿給我，但並沒有交給我。」等語（原審卷
    第94頁），前後證詞歧異，苟該假鑑定報告在調解前，已由
    被告交予甲○○，則當時戊○○與被告間因工程款多寡已爭
    執再三，而戊○○亦自認為施工品質並無問題，甲○○或戊○○既取得該假鑑定報告，何以不加查證？而依丁○○前述
    證詞，調解當日並未見到鑑定報告，雙方既因價款應給付多
    寡而申請調解，此等影響談判籌碼之重要資料，竟未在調解
    期日提出，俾供調解委員參酌，僅含糊記載「施工材質有瑕
    疵」，如何讓人確信被告在調解前已交付該假鑑定報告予甲○○，可見甲○○所證調解前已取得假鑑定報告等語，係屬
    虛偽。該假鑑定報告應係在調解後，始由甲○○取得，則吳
    遇日即非因該假鑑定報告之提出陷於錯誤，始同意以25萬元
    與被告達成調解，且調解既已成立，被告因工程款糾紛僅須
    給付戊○○25萬元，取得優勢地位，亦無交付一份虛偽鑑定
    報告給甲○○之必要。
  (四)綜上，證人戊○○、甲○○之證詞前後歧異，並不可採。並
    查無積極證據證明，被告於調解前有交付變造之鑑定報告給
    甲○○之證據，不能證明被告犯罪，自應對被告諭知無罪之
    判決。原審為被告有罪判決之諭知，尚有未洽。檢察官上訴
    意旨指摘原判決量刑過輕，並無理由，應予駁回。被告上訴
    否認犯罪，為有理由，應由本院將原判決撤銷改判，改為諭
    知被告無罪之判決。
據上論斷，應依刑事訴訟法第369條第1項前段、第364條、第301
條第1項，判決如主文。
本案經檢察官乙○○到庭執行職務。
中　　華　　民　　國　　96　　年　　7　　月　　13 　　日
                  審判長法  官  謝志揚
                        法  官  蔣有木
                        法  官  湯文章
以上正本證明與原本無異。
如不服本判決，應於送達後十日內，向本院提出上訴狀。其未敘
述理由者，並應於提出上訴狀後十日內向本院補提理由狀 (須附
繕本)。
                        書記官  李德霞
中　　華　　民　　國　　96　　年　　7　　月　　13 　　日
